臺灣高等法院臺中分院刑事判決　　　　96年度上易字第1919號
上　訴　人
即　被　告　甲○○
上列上訴人因竊佔案件，不服臺灣臺中地方法院96年度易字第
1710號中華民國96年9月20日第一審判決（起訴案號：臺灣臺中
地方法院檢察署95年度偵字第15803號），提起上訴，本院判決
如下：
    主  文
原判決撤銷。
本件免訴。
    理  由
一、公訴意旨略以：被告甲○○明知坐落在臺中市西屯區○○○
    段608之16地號土地，係屬臺灣省臺中農田水利會（下簡稱
    農田水利會）所有，竟未經農田水利會之同意，意圖為自己
    不法之利益，於民國94年11月某日，在上開土地上整地，以
    搭建車庫而供作己用之方式，竊佔該土地，嗣於同年月31日
    經農田水利會查悉，因認被告涉犯刑法第320條第2項之竊佔
    罪嫌。
二、公訴人起訴被告涉犯刑法第320條第2項之竊佔罪嫌，其法定
    刑為「5年以下有期徒刑、拘役或5百元以下罰金。」，而按
    刑法於94年1月7日修正通過，於同年2月2日公布，並於被告
    行為後之95年7月1日施行。其中關於追訴權時效，刑法第80
    條第2項第2款，修正前規定：「3年以上、10年未滿有期徒
    刑者，10年。」，修正後規定：「犯最重本刑為3年以上10
    年未滿有期徒刑之罪者，20年。」，比較新舊法之規定，以
    修正前之規定較有利於被告，依刑法第2條第1項前段，有關
    追訴權時效，應適用行為時之修正前規定，即其追訴權時效
    為10年。
三、按案件時效已完成者，應諭知免訴之判決，且得不經言詞辯
    論為之，刑事訴訟法第302條第2款、第307條分別定有明文
    。本件被告雖被起訴於94年11月某日竊佔上開土地搭建車庫
    云云，但被告於偵查、原審均辯稱其早在74年間即佔用上開
    土地等語，並提出行政院農業委員會林務局農林航空測量所
    在82年7月29日之空照圖為證，有該空照圖及其台灣地區航
    攝影像資料申請單、收款收據附卷可按（見原審卷第36、38
    頁），而被告所指該空照圖攝示之位置確實已有建物，對照
    上開位置，該建物係坐落在台中市西屯區○○○段608-16地
    號土地上（即起訴書所指之上開土地），亦經本院函請台中
    市中興地政事務所查明，有該所96年12月12日中興地所二字
    第0960018741號函在卷可稽（見本院卷），可見起訴書所指
    土地上，在82年7月29日以前即已有建物存在，起訴書所指
    亦係被告在上開土地建有車庫，被告上開所辯，並非無據。
四、又按刑法第320條第2項之竊佔罪，為即成犯，於其竊佔行為
    完成時犯罪即成立，以後之繼續竊佔乃狀態之繼續，而非行
    為之繼續，最高法院66年台上字第3118號著有判例。而本件
    係94年11月31日由農田水利會查悉後，於95年3月20日具狀
    告訴，始由檢察官開始偵查，此據告訴人陳明，並有上開告
    訴狀及其上之收文章可證，被告既在82年7月29日以前即已
    佔有上開土地建有建物使用迄今，依上開判例意旨，起訴書
    所指被告竊佔之即成犯行，應在82年7月29日以前即行為完
    成，但檢察官卻在95年3月20日才受理告訴而開始偵查，早
    已經過10年以上，依修正前刑法第80條第2款之規定，其追
    訴權時效即完成，原審認被告之竊佔行為繼續而無追訴權時
    效進行或消滅之問題云云，所持見解顯有未洽，上訴人即被
    告以原審未諭知免訴為不當，其上訴為有理由，應將原審判
    決撤銷改判。爰依刑事訴訟法第302條第2款、第307條規定
    ，不經言詞辯論，諭知免訴判決。
據上論結，應依刑事訴訟法第369條第1項前段、第364條、第302
條第2款、第307條，判決如主文。
中　　華　　民　　國　　96　　年　　12　　月　　31　　日
            刑事第九庭  審判長法　官　陳  筱  珮
                              法　官　趙  春  碧
                              法　官　余  仕  明
上列正本證明與原本無異。
不得上訴。
                              書記官  林  玉  惠
中　　華　　民　　國　　96　　年　　12　  月　　31    日
